臺灣高等法院民事判決
                                 107年度重上更一字第39號
    上  訴  人  宮士傑  



    訴訟代理人  趙立偉律師
    複代理人    徐欣瑜律師
    上  訴  人  廖李澄子


    訴訟代理人  李德正律師
    複代理人    廖乃慶律師
    被  上訴人  王裕生(即王能仁之遺產管理人)

    訴訟代理人  張秀夏律師
    訴訟代理人  翁林瑋律師
    被  上訴人  陳秀猜  
    訴訟代理人  謝天仁律師
    複代理人    陳建至律師
                陳淑真律師
    訴訟代理人  郭承昌律師
上列當事人間請求確認優先承買權存在事件，上訴人對於中華民
國103年5月30日臺灣臺北地方法院102年度重訴字第209號判決提
起上訴，經最高法院發回更審，本院於109年3月10日言詞辯論終
結，判決如下：
    主  文
上訴駁回。
第二審及發回前第三審訴訟費用由上訴人宮士傑負擔十分之七，
餘由上訴人廖李澄子負擔。
    事實及理由
上訴人在原審聲明請求確認其對法務部行政執行署臺北分署（
  下稱臺北行政執行署）以民國96年度房稅字第38338號行政執
  行事件（下稱系爭執行事件）拍賣之被上訴人王裕生（王能仁
  之遺產管理人）所管理之王能仁遺產，即坐落臺北市○○區○○段
  0○段000地號（下稱651地號）土地所有權應有部分萬分之4072
  （下稱系爭拍賣土地），在權利範圍萬分之3083內按其所有各
  如附表一A、B欄編號4至12所示9筆區分所有建物（下合稱系爭
  建物）專有部分相對應之土地應有部分有優先承買權（見臺灣
  臺北地方法院102年度重訴字第209號判決【下稱原判決】所載
  原告聲明內容）。於本院則更正聲明為確認上訴人宮士傑、廖
  李澄子依序對於系爭拍賣土地其中萬分之2300、萬分之700應
  有部分有優先承買權（見本院卷二第120頁、卷三第346頁），
  因不變更訴訟標的，僅確定各自應有部分之範圍，依民事訴訟
  法第463條、第256條規定，應予准許。
兩造主張及聲明：
㈠本件上訴人起訴主張：王能仁所有系爭拍賣土地及其上區分所
  有建物7筆（詳如附表一Ｃ欄編號1至7所示，下稱系爭拍賣建物
  ），由被上訴人陳秀猜於系爭執行程序拍定。伊所有系爭建物
  與系爭拍賣建物，均屬門牌號碼為臺北市○○區○○○路0段0巷00
  號等大樓（下稱系爭大樓，整編前門牌為臺北市○○區○○○路0段
  000巷0000號等）之專有部分，且均坐落651地號土地上。因王
  能仁所有系爭拍賣土地扣除系爭拍賣建物對應之基地應有部分
  外，尚有萬分之3083應有部分（下稱系爭土地）並無相對應之
  專有部分。惟廖李澄子就651號土地全無應有部分權利，宮士
  傑所有如附表一A欄所示全部建物對應651地號土地之應有部分
  則有所不足。而系爭土地乃王能仁自上開蕭姓地主取得或輾轉
  取得，系爭建物則係宮士傑自原始地主或其繼承人受贈取得萬
  分之3000持分（下稱系爭贈與契約）後，再轉贈其中萬分之70
  0持分（下稱系爭再贈與契約）予廖李澄子，故系爭土地實含
  有系爭建物之基地權利。從而，伊等自得依98年1月23日公布
  、同年7月23日施行之民法物權編施行法（下稱施行法）第8條
  之5第3項規定，按98年修正後民法（下稱新法）第799條第4項
  前段規定計算之比例就系爭土地行使優先承買權，惟為被上訴
  人所否認，致其私法上地位有受侵害之危險，而有受確認判決
  之法律上利益等情，爰請求確認宮士傑、廖李澄子依序對於系
  爭拍賣土地其中萬分之2300、萬分之700應有部分有優先承買
  權。原審判決上訴人敗訴，上訴人不服提起上訴，聲明：㈠原
  判決廢棄。㈡確認宮士傑、廖李澄子依序對於系爭執行事件執
  行之系爭拍賣土地其中萬分之2300、萬分之700應有部分有優
  先承買權。
㈡被上訴人則以：上訴人並非系爭建物所有權人，無施行法第8條
  之5第3項規定之適用，不得行使優先承買權。系爭贈與契約及
  系爭再贈與契約均非真正有效，上訴人不得據以主張優先承買
  權。況廖李澄子逾拍賣公告15日始表示優先承買，依法亦應視
  為拋棄權利。此外，系爭拍賣房地，乃王能仁於78年間同時購
  入並完成所有權登記，系爭土地並無與所配屬之專有部分分離
  移轉之情形，王能仁已持有系爭拍賣房地逾25年，截至98年修
  法時均未有變動，各區分所有人就其占有651地號土地應有部
  分比例從未異議，可見系爭大樓區分所有人間就王能仁所有專
  有部分（即系爭拍賣建物）對應基地應有部分萬分之4072權利
  之比例，已有合意，而有新法第799條第4項但書規定之情形。
  又系爭拍賣房地在系爭執行程序係一併查封拍賣，並非單獨出
  賣土地，臺北行政執行署無權逕將系爭拍賣土地再分割系爭土
  地而分別拍賣。上訴人不能舉證證明系爭大樓於67年間興建完
  成後，區分所有人間有約定基地權利係按各專有部分面積與專
  有部分總面積之比例計算，自不得依該方式計算之比例主張其
  專有部分得配屬基地之權利。上訴人主張系爭土地係與配屬之
  專有部分分離分屬不同一人，其等所有系爭建物就其中萬分30
  00有優先承買權，並非有據等語，資為抗辯。並就上訴人之上
  訴，答辯聲明：上訴駁回。
查兩造均不爭執王能仁於93年7月24日死亡，系爭拍賣房地為其
  遺產，由王裕生擔任遺產管理人，並經臺北行政執行署以系爭
  執行事件強制執行該遺產，於101年12月12日公告定於102年1
  月10日進行第1次拍賣，於101年12月13日將拍賣公告張貼於該
  署牌示處及函請臺北市中山區公所將拍賣公告揭示於公告欄，
  由該公所於同年12月14日揭示完畢。嗣於102年1月10日由陳秀
  猜以新臺幣（下同）2310萬元得標拍定，於同年月16日向該署
  繳足價金。宮士傑於101年10月11日、同年月26日、102年1月1
  4日向執行署表示行使優先承買權，廖李澄子於102年1月17日
  向執行署表示行使優先承買權，陳秀猜於102年1月16日向執行
  署表示上訴人行使優先承買權無理由等情，並經本院及前審向
  臺北行政執行署調閱系爭執行事件卷宗查閱明確，有影印節本
  附於本院卷外及前審重上字卷第139-154頁可稽。堪認上訴人
  主張其行使優先承買權，為被上訴人所爭執，致其優先承買權
  之存否不明確，如不訴請確認，在私法上之地位將陷於不安，
  而有提起確認之訴之即受確認判決之法律上利益等語為可取。
  其提起確認之訴，合於民事訴訟法第247條第1項前段規定。
次查651地號土地重測前為245-24地號，原為劉牡丹（應有部分
  10/25）、蕭明哲、蕭聰亮、蕭家源、蕭敏寬、蕭宗憲（下稱
  蕭明哲等5人）（應有部分各為3/25，合計15/25，與劉牡丹合
  稱劉蕭6人）所共有，於系爭大樓興建完成後之69年8月23日各
  自移轉部分應有部分權利予如附表二所示之人（劉牡丹移出萬
  分之702，蕭明哲等5人萬分1052，當時土地登記謄本註記651
  地號土地上編定有建號為0000-0000、4743、4985、5585、000
  0-0000等22個地上建物），嗣於76年9月至78年2月間，劉牡丹
  復將其剩餘之應有部分萬分之3298，蕭明哲等5人將剩餘應有
  部分合計萬分之4948，各全部移轉讓與如附表三所示之人（以
  上權利狀態及變動資料詳見本院卷二第171-228、251-291頁、
  卷三第11-45頁之土地登記謄本及土地異動索引資料）。是蕭
  明哲等5人於78年間已未持有651地號土地所有權。系爭大樓係
  坐落於651地號土地上，於67年間興建完成，為地上六層、地
  下一層之公寓大廈，第一層用途為住宅、店舖、倉庫，第二層
  至三層用途為住宅、辦公室，第四層至第六層用途為住宅，地
  下室用途為防空避難室（見原審卷第12頁之使用執照），於66
  年間已編定門牌共113面，嗣於80年間再整編成目前之路名及
  門牌號碼（見本院卷一第317-323頁之臺北○○○○○○○○○函及所附
  門牌明細，第335-339頁之編釘門牌登記申請書及門牌明細）
  ，迄本件起訴時（即102年1月28日）已辦理建物所有權第一次
  登記者有22筆，且均就651地號土地有對應之應有部分權利（
  含王能仁於78年間所取得之系爭拍賣建物及土地權利，見附表
  四至附表六所示），嗣於106年2月10日新增1筆建物所有權登
  記（見附表四編號23），惟此筆並無對應之土地權利（以上建
  物權利登記資料及異動資料均見本院卷二第229-250、375-498
  頁、卷三第53-87、127-177頁）。系爭建物及系爭拍賣建物均
  屬系爭大樓之一部，門牌號碼各如附表一所示，系爭拍賣建物
  均已辦理所有權第一次登記，現登記所有權人為王能仁（見原
  審卷第111-112、121-126、133-134、136-137頁、本院卷二第
  235-236、243-249頁、卷三第127、147-153、169、173頁之建
  築改良物登記謄本）。系爭建物則除11號與11號之1至11號之1
  5、11號之19至11號之30合併辦理所有權第一次登記為建號102
  13（見本院卷一第277頁之建物登記謄本），由宮士傑登記所
  有權應有部分百分之23，廖李澄子登記所有權應有部分百分之
  7外，11號4樓及11號5樓亦已辦理所有權第一次登記，且所有
  權人為王能仁（見本院卷三第147、151頁及附表四所示），其
  餘部分則均未辦理所有權第一次登記。系爭大樓起造人為蕭明
  哲（於80年1月24日死亡，由蕭輔邦繼承）、蕭聰亮、蕭家源
  、蕭敏寬、蕭宗憲（80年7月28日死亡，由蕭林雪嬌、蕭君宜
  、蕭輔鵬繼承─見本院限閱卷第99-111、117-121頁）（下仍稱
  蕭明哲等5人）林碧瑱、楊淑慧、陳秀琴。依起造人名冊之記
  載，蕭明哲等5人就系爭大樓地下室、1至6樓及屋頂各有50分
  之3持分（5人合計50分之15持分）、林碧瑱有50分之10持分，
  楊淑慧就5樓、6樓及屋頂各有50分之25持分，陳秀琴就地下室
  、1樓至4樓各有50分之25持分（見原審卷第12、184-185頁、
  本院卷一第481-494頁之使用執照、使用執照申請書、起造人
  名冊）。上開起造人曾於72年12月29日就附表四編號1至13所
  示建物為所有權第一次登記，於73年4月12日、74年6月4日就
  附表四編號14、15所示建物為所有權第一次登記，均登記為共
  有人（見本院卷二第231-234、237-241、245-250、447-490頁
  、卷三第71-88頁）。宮士傑於99年5月4日與原始地主（或其
  繼承人）蕭聰亮、蕭家源、蕭敏寬、蕭輔邦、蕭林雪嬌、蕭君
  宜、蕭輔鵬（下稱蕭聰亮等7人）成立系爭贈與契約，受贈取
  得如附表一編號4至12所示門牌之建物持分萬分之3000，再於
  同年9月28日與廖李澄子成立系爭再贈與契約，轉贈其中萬分
  之700持分予廖李澄子（見原審卷第186-192頁、本院重上字卷
  第12-21頁、本院卷一第131-144頁）。廖李澄子曾於105年間
  向臺北市中山地政事務所申請塗銷登記所有權人為王能仁之建
  號4728、5635、5637（即門牌號碼11號之16、11號之17、11號
  之18）專有部分之所有權登記，經駁回後提起訴願、再訴願及
  行政訴訟，仍遭駁回確定（見最高法院卷第87-95頁、本院卷
  一第51-59頁）。上訴人於106年2月10日與林碧瑱、陳秀琴就
  附表1編號4所示之建物辦理所有權第一次登記，宮士傑應有部
  分百分之23，廖李澄子應有部分百分之7（見本院限閱卷內附
  申請辦理建物所有權第一次登記資料）。而651地號迄今仍有
  如附表六編號2、4、5、7-10、22、25、26、28-30所示土地共
  有人僅持有土地應有部分權利，但未持系爭大樓專有部分所有
  權（見附表四建物所有權人之對照）。
上訴人主張其基於系爭贈與契約及系爭再贈與契約，自蕭聰亮
  等7人取得系爭建物所有權，因無對應之土地權利或有所不足
  ，依施行法第8條之5第3項，宮士傑就系爭土地其中萬分之230
  0、廖李澄子就其中萬分之700得行使優先承買權，是否有據，
  爰基於前述所載之事實探討如下：
㈠按98年1月23日民法物權編修正施行前，區分所有建築物之專有
  部分與其所屬之共有部分及其基地之權利，已分屬不同一人所
  有或已分別設定負擔者，其物權之移轉或設定負擔，不受修正
  之民法第799條第5項關於不得分離移轉或設定負擔規定之限制
  。惟該基地有分離出賣之情形時，其專有部分之所有人無基地
  應有部分或應有部分不足者，於按其專有部分面積比例計算其
  基地之應有部分範圍內，有依相同條件優先承買之權利，其權
  利並優先於其他共有人（施行法第8條之5第2項、第3項規定參
  照）。故上訴人主張就系爭土地有優先承買權自應舉證證明已
  符合上開規定之要件，即①其為系爭大樓區分所有權人，且其
  專有部分無基地應有部分或應有部分不足。②系爭土地含有上
  訴人所持有專有部分之基地權利，且經分離出賣，以及系爭土
  地得自系爭拍賣土地分出，而與系爭拍賣房屋分別拍賣。③宮
  士傑所有專有部分對應之土地權利為萬分之2300、廖李澄子所
  有專有部分對應之土地權利為萬分之700。④上訴人並無應視為
  已抛棄行使優先承買權之情形。
㈡查宮士傑於本院審理時已登記為如附表一編號1至4所示建物所
  有權人，廖李澄子亦登記為如附表一編號4所示建物所有權人
  ，故均屬系爭大樓之區分所有權人。宮士傑就附表一編號1至3
  所有建物均有對應之土地權利（見附表四所示），惟與廖李澄
  子共有附表一編號4所示建物（宮士傑持有應有部分百分之23
  ，廖李澄子百分之7）則無對應之土地權利（見本院卷三第175
  、177頁土地登記謄本）。是堪認上訴人主張廖李澄子無土地
  應有部分，宮士傑之土地應有部分不足一節為可取。
㈢至系爭建物除附表一編號4所示之建物已辦理建物第一次所有權
  登記外，其餘附表一編號5至12（下稱編號5至12建物）所示建
  物（下稱編號5至12建物）均未辦理建物第一次所有權登記。
  上訴人雖主張依系爭贈與契約及系爭再贈與契約受讓取得蕭聰
  亮等7人對編號5至12建物之權利，並提出系爭贈與契約及系爭
  再贈與契約為證（見原審卷第186-192頁、本院重上字卷第12-
  21頁、本院卷一第131-144頁）。惟查蕭聰亮等7人僅為系爭大
  樓使用執照所列共同起造人蕭明哲等5人或其繼承人，有使用
  執照、使用執照申請書、起造人名冊、繼承系統表、戶籍謄本
  、遺產分割協議書可證（見原審卷第12、184-185頁及本院限
  閱卷第99頁-119頁）。而房屋在未辦理建物第一次所有權登記
  以前，房屋所有權屬於出資興建之原始建築人，使用執照上之
  起造人僅係行政機關管理建築之方法，並非即為出資興建建物
  之人，故在未辦理建物第一次所有權登記以前，除能證明起造
  人乃實際出資興建房屋之人外，自難僅憑使用執照上起造人名
  義之記載，遽認起造人取得房屋所有權（最高法院85年度台上
  字第100、247號判決意旨參照）。查上訴人所提出之系爭贈與
  契約及系爭再贈與契約，雖記載蕭聰亮等7人贈與宮士傑系爭
  建物持分合計萬分之3000，宮士傑再贈與系爭建物持分萬分之
  700予廖李澄子（見原審卷第186-192頁、本院重上字卷第12-2
  1頁、本院卷一第131-144頁），但充其量僅能證明雙方間成立
  贈與事實，尚不能據為證明蕭明哲等5人或蕭聰亮等7人為出資
  興建房屋並因而取得編號5-12建物所有權應有部分之人。再觀
  諸蕭輔邦向本院提出之民事陳報狀，雖陳稱其家族係將晴光精
  品合建案（即系爭大樓）起造人所有權利及全部未保存登記建
  物全數贈與宮士傑，惟亦表示其家族對於其他相關事項均不知
  曉（見本院卷一第443頁）等語，堪認蕭輔邦等出名贈與人對
  於究竟蕭明哲等5人有無實際出資，其金額若干，以及得基於
  合建契約取得之權利內容為何等等攸關蕭明哲等5人是否得主
  張編號5-12建物共有權之事實，已無所悉而不能證明。再參以
  99年5月4日系爭贈與契約及99年9月28日系爭再贈與契約訂定
  時，系爭大樓早已編訂門牌113面，故各該樓層專有部分已有
  區隔且足以辨識，且已有22筆專有部分完成建物第一次所有權
  登記，其中包括系爭贈與契約及系爭再贈與契約所載之贈與標
  的即11號4樓、11號5樓（見附表四所示），而該建物所有權人
  均登記為王能仁（見本院卷三第147、151頁之建物登記謄本）
  ，乃蕭聰亮等7人竟仍將之列為贈與標的，益證其等於贈與時
  ，對於其所贈與之起造權利狀態及歸屬，並未確實認知。故尚
  難僅據上訴人所提之系爭贈與契約及系爭再贈與契約，認定上
  訴人因受贈而取得系爭編號5-12建物之事實上處分權持分。從
  而上訴人主張持有上開編號5-12建物事實上處分之持分，得就
  系爭土地應有部分，行使優先承買權，難認有據。
㈣承上，上訴人雖因附表一編號4所示建號10213建物無對應之土
  地應有部分，致宮士傑之土地應有部分尚有不足，廖李澄子則
  全無土地應有部分權利，惟其是否得就系爭土地主張優先承買
  權，仍須視系爭土地是否含有上訴人所持專有部分之基地權利
  ，而遭房地所有權人分離出賣之情形，以及系爭土地能否自系
  爭拍賣土地分出而與系爭拍賣房屋分別拍賣？查：
⒈由附表五、附表三所示，王能仁持有651地號土地應有部分萬分
  之4072，其中萬分之989係其於78年間分別購買系爭拍賣建物
  同時購買之基地權利，另萬分之2467係於78年1月30日自劉牡
  丹買受取得，另萬分之616則於同年2月21日自蕭明哲等5人買
  受取得。而由附表四可知劉牡丹並非系爭大樓區分建物所有權
  人，至蕭明哲等5人雖曾於72、73、74年間登記為編號1-15建
  物所有權之共有人（見本院卷二第231-234、237-241、245-24
  9、447-490頁），但於78年間已無任何建物所有權。自難認王
  能仁於78年2月21日向蕭明哲等5人買受取得之應有部分萬分之
  616乃與蕭明哲等5人持有系爭大樓專有部分權利分離出售之土
  地權利。至王能仁向劉牡丹購買之土地應有部分，亦因劉牡丹
  並非系爭大樓區分所有權人，難認有何與其所持專有部分所有
  權分離出售之情形。
⒉次查由附表二、三、四可知系爭22筆已辦竣建物第一次所有權
  之建物，其區分所有人於78年間均已取得651地號土地相對應
  之土地應有部分，雖其後部分區分所有人因買賣或繼承等其他
  原因發生變動，惟其持有之土地應有部分均與專有部分一併移
  轉（見附表四編號6-7、9、16-19之異動說明欄），且迄上訴
  人提起本件訴訟時止，亦查無已登記建物所有權之區分所有人
  有就土地應有部分之配賦表示異議之資料。堪認被上訴人抗辯
  系爭大樓各區分所有人並無基地權利應按各專有部分面積占專
  有部分總面積之比例配賦之合意等語，尚屬可取。又於67年間
  系爭大樓興建完成及系爭22筆建物辦理所有權第一次登記時，
  法令並無關於區分所有建物應如何分配基地權利之規定。而區
  分所有建築物與其基地本為個別獨立之不動產，該類建築物使
  用基地之權利態樣，本不限於所有權。舉凡地上權，或基於債
  權之使用借貸、租賃等，均可為合法之權源。故區分所有建築
  物各專有部分有無相對應之基地所有權應有部分，並非其合法
  使用基地之要件，此觀施行法第1條及新法第799條第4項但書
  規定自明。準此，非基地共有人之區分所有人，對於新法修正
  施行前已取得基地應有部分之區分所有人，除能證明區分所有
  人間已約定按各專有部分面積與專有部分總面積之比例計算基
  地權利外，尚不得逕依新法第799條第4項前段規定，主張已取
  得基地應有部分之區分所有人所持有基地權利超逾該比例之範
  圍，即屬另有對應之專有部分，該部分乃基地與專有部分分屬
  不同一人所有。從而，上訴人主張得依新法第799條第4項規定
  之法理，按各專有部分面積所佔專有部分總面積比例決定配賦
  基地，被上訴人所有系爭拍賣土地超出其按系爭拍賣建物專有
  部分面積占系爭大樓專有部分總面積之比例外之應有部分，係
  屬與專有部分分離之土地，其得主張優先承買權云云，亦不足
  取。
⒊末按民法物權編修法前，既未限制建物應與其基地合併買賣，
  且承前所述，系爭大樓區分所有人間並無關於應按各專有部分
  面積占總專有部分面積之比例配賦基地應有部分之約定，而各
  區分所有人復均以其已登記取得之土地應有部分共有651地號
  土地，亦堪認區分所有人間已有同於新法第799條第4項但書規
  定之另有合意約定情形。再者，土地登記規則於90年9月14日
  始增訂第83條規範申請區分所有建物所有權第一次登記時，應
  同時註記各該專有部分之基地權利種類及範圍，故於78年間王
  能仁取得系爭拍賣房地時，登記機關並無從得知系爭大樓區分
  所有人間有無協議基地權利範圍，並於登記謄本上為註記。從
  而，依登記機關公示登記之資料顯示，王能仁自78年9月起，
  即以系爭拍賣建物配賦651地號土地所有權應有部分萬分4072
  ，故除上訴人提出關於區分所有人間就系爭大樓各專有部分配
  賦基地權利有不同約定外，自不得再就王能仁所有系爭拍賣土
  地任意區隔有對應專有部分之土地及無對應專有部分之土地範
  圍，而分成2個拍賣標的。綜上，系爭拍賣土地並無施行法第8
  條之5第3項所指分離移轉之情形，且系爭拍賣房地既均登記為
  王能仁所有，依法自得併付拍賣，臺北行政執行署亦無從依新
  法第799條第4項規定計算系爭拍賣建物配賦之土地權利，再自
  系爭拍賣土地分列系爭土地即萬分之3083而單獨拍賣。上訴人
  主張系爭拍賣土地應另拆分出系爭土地單獨拍賣，並由其優先
  承買云云，尚乏所據。從而，上訴人請求確認其就系爭土地有
  優先承買權，即不應准許。上訴人既不得主張優先承買權，則
  上訴人專有部分對應之土地權利為何、上訴人是否於法定期間
  行使優先承買權以及廖李澄子優先承買權是否已視為抛棄之爭
  執，即無再予論斷之必要，爰不另贅述。
綜上所述，上訴人依施行法第8條之5第3項規定，請求確認宮士
  傑、廖李澄子依序對於系爭執行事件執行之系爭拍賣土地其中
  萬分之2300、萬分之700應有部分有優先承買權，並非有據，
  不應准許。從而，原審所為上訴人敗訴之判決，尚無不合。上
  訴意旨指摘原判決不當，求予廢棄改判，為無理由。
本件事證已臻明確，兩造其餘攻擊、防禦方法及所提證據，經
  審酌後認與判決結果不生影響，爰不予逐一論列。
據上論結，本件上訴為無理由，依民事訴訟法第449條第1項、
  第78條，判決如主文。
中　　華　　民　　國　　109 　年　　4 　　月　　28　　日
                  民事第二十五庭
                      審判長法  官  謝碧莉　
                            法  官  王本源 
                            法  官  林晏如
正本係照原本作成。
如不服本判決，應於收受送達後20日內向本院提出上訴書狀，其
未表明上訴理由者，應於提出上訴後20日內向本院補提理由書狀
（均須按他造當事人之人數附繕本）上訴時應提出委任律師或具
有律師資格之人之委任狀；委任有律師資格者，另應附具律師資
格證書及釋明委任人與受任人有民事訴訟法第466條之1第1項但
書或第2項（詳附註）所定關係之釋明文書影本。
中　　華　　民　　國　　109 　年　　4 　　月　　28　　日
　　　　　　　　　　　　　
　　　　　　　　　　　　　  書記官  鄭靜如
附註：
民事訴訟法第466條之1（第1項、第2項）：
對於第二審判決上訴，上訴人應委任律師為訴訟代理人。但上訴
人或其他法定代理人具有律師資格者，不在此限。
上訴人之配偶、三親等內之血親、二親等內之姻親，或上訴人為
法人、中央或地方機關時，其所屬專任人員具有律師資格並經法
院認為適當者，亦得為第三審訴訟代理人。